臺灣臺南地方法院交通事件裁定　　　　 96年度交聲字第990號
移送機關　　交通部公路總局嘉義區監理所麻豆監理站
受處分人　　乙○○○
即異議人
上列受處分人因違反道路交通管理處罰條例案件，對於交通部公
路總局嘉義區監理所麻豆監理站民國九十六年十月八日所為之裁
決處分（處分案號：麻監裁罰字第裁７５─ＺＡＡ０４２１９６
號），聲明異議，本院裁定如下：
    主  文
原處分撤銷。
乙○○○不罰。
    理  由
一、原處分意旨略以：異議人即受處分人乙○○○（下稱異議人
    ）所有之車牌號碼８Ｋ－７９２６號自用一般小客車（下稱
    ８Ｋ－７９２６號車），於民國九十六年五月十四日八點四
    十四分許，經人駕駛行經國道一號高速公路北上士林小直線
    時，有違規行駛路肩之行為，經科學儀器拍照後，由國道公
    路警察局第一警察隊汐止分隊警員以九十六年六月一日公警
    交字第ＺＡＡ０４２１９６號舉發違反道路交通管理事件通
    知單（下稱本件舉發通知單）對異議人逕行舉發，並經原處
    分機關即交通部公路總局嘉義區監理所臺南監理站（下稱原
    處分機關）以前述違規事實明確，依道路交通管理處罰條例
    第三十三條第一項第九款、第六十三條第一項規定，於九十
    六年十月八日以麻監裁罰字第裁７５─ＺＡＡ０４２１９６
    號裁決書裁處異議人罰鍰新臺幣（下同）四千元，並記違規
    點數一點（下稱原處分）。
二、聲明異議意旨略以：異議人所有之８Ｋ－７９２６號車，係
    經異議人之子甲○○駕駛於上揭時地行駛於高速公路之路肩
    ，且當時因道路設計瑕疵致８Ｋ－７９２６號車無法切入車
    道而只能行駛於路肩，原處分容有不當，為此聲明異議等語
    。
三、按執行交通勤務警察依法律規定製單舉發違反道路交通管理
    處罰條例所列之違規事實，並由公路主管機關加以處罰，係
    行政機關執行公權力措施而對外直接發生法律效果之單方行
    政行為，本質上為行政處分，受處分人不服公路主管機關所
    為之處罰，依道路交通管理處罰條例第八十七條規定向管轄
    地方法院聲明異議，自屬行政救濟程序。關於行政救濟程序
    舉證責任之分配，早期雖曾採行「行政處分公定力理論」，
    即主張依據法令所為之行政處分係屬違法之人，應對其根據
    事實負舉證責任，但此係立於行政權對私人具有優越性之前
    提，已為今日學說及實務所不採，今日學說及實務基於行政
    訴訟上當事人之法的對等性觀念，認為行政救濟程序之舉證
    責任分配，應採民事訴訟上舉證責任分配原則而加以修正後
    ，準用於行政救濟程序，行政訴訟法第一百三十六條明文規
    定準用民事訴訟法第二百七十七條舉證責任分配之原則，即
    明白揭櫫此意旨。故交通違規行政爭訟之舉證責任，固非如
    刑事案件，必須超越任何合理懷疑，始可為有罪判決之嚴格
    程度，然仍應與民事訴訟之舉證責任原理相類似，亦即基本
    上公路主管機關對於人民進行處罰，必須先就違規事實之存
    在，盡其舉證之責任，倘不能證明存有違規事實，其處罰即
    不能認為合法。又鑒於道路交通管理處罰條例之制定，係為
    加強道路交通管理，維護交通秩序及確保交通安全，故對於
    符合逕行舉發之違規事件，依道路交通管理處罰條例第八十
    五條第一項、第四項規定，原則上推定汽車所有人具有可歸
    責之過失，而對其課以舉證真正之違規駕駛人或證明無可歸
    責之事由存在，始能免除受罰之責任，故若汽車所有人能舉
    證真正之違規駕駛人者，即可免除受罰。
三、國道公路警察局第一警察隊汐止分隊警員固以異議人所有之
    ８Ｋ－７９２６號車，於九十六年五月十四日八點四十四分
    許，經人駕駛行經國道一號高速公路北上士林小直線時，有
    違規行駛路肩之情事為由，開立本件舉發通知單對異議人逕
    行舉發，並經原處分機關以上揭違規事實明確，依道路交通
    管理處罰條例第三十三條第一項第一款及第六十三條第一項
    規定，以原處分裁處異議人罰鍰四千元，並記違規點數一點
    等情，有本件舉發通知單及原處分各一份可稽，惟查
  (1)證人甲○○於本院調查中證稱：８Ｋ－７９２６號車雖登記
    異議人為車主，但迄今均由我駕駛使用，我於九十六年五月
    十四日八時四十四分許，我駕駛該車要至臺北市內湖區上班
    ，而行經國道一號高速公路北上士林交流道時，因一上匝道
    車潮變多，原本二條道路湧入三排汽車，我所駕之８Ｋ－７
    ９２６號車就被擠至路肩，且異議人收到本件舉發通知單後
    ，寄給我叫我去處理，我遂與原處分機關聯絡，並寫違反道
    路交通事件陳述單陳述上開時地係我駕駛８Ｋ－７９２６號
    車之真實狀況等語，且依甲○○於九十六年六月二十三日書
    立，並於同年月二十五日向原處分機關提出違反道路交通事
    件陳述單（本件舉發通知單所指之到案日期為同年七月一日
    ），其上亦陳述係甲○○駕駛８Ｋ－７９２６號車於上揭時
    地行駛於士林交流道北上路段路肩之情，有該違反道路交通
    事件陳述單一份可憑，是甲○○於上開陳述單及本院調查中
    所陳述之行駛違規情節，核與本件舉發通知單所指８Ｋ－７
    ９２６號車違規之情況相符，且甲○○亦端無為異議人逃避
    行政罰，而故意設詞虛構，導致自己陷於偽證而須受刑事處
    罰之必要，則甲○○證稱其係於本件舉發通知單所指時地，
    駕駛８Ｋ－７９２６號車行駛於高速公路路肩之真正駕駛人
    之情，堪予採信。
  (2)從而，本件舉發通知單所指違規行為之真正駕駛人，既經證
    明為甲○○，自不能由汽車所有人即異議人承擔違規行駛於
    高速公路路肩之罰責，原處分機關遽以原處分對異議人進行
    裁罰，容有未洽，本件異議為有理由，應由本院撤銷
    本件裁決處分，另為諭知異議人不罰，以資適法。
四、據上論結，應依道路交通管理處罰條例第八十七條第二項、
    道路交通案件處理辦法第二十條前段，裁定如主文。
中　　華　　民　　國　　96　　年　　11　　月　　30　　日
                  交通法庭  法　官　陳威龍
以上正本證明與原本無異。
如不服本裁定，應於收受送達後5日內向本院提出抗告狀。（應
附繕本）
　　　　　　　　　　　　　　書記官　鄭吉裕
中　　華　　民　　國　　96　　年　　11　　月　　30　　日
